最高法院刑事判決                              八十八年度台上字第二一九八號
    上  訴  人  甲○○
右上訴人因重利案件，不服台灣高等法院中華民國八十六年五月二十二日第二審判決
（八十五年度上訴字第四四六四號，起訴案號：台灣台北地方法院檢察署八十四年度
偵字第三三三○號），提起上訴，本院判決如左：
    主  文
上訴駁回。
    理  由
按刑事訴訟法第三百七十七條規定：上訴於第三審法院，非以判決違背法令為理由，
不得為之。是提起第三審上訴，應以原判決違背法令為理由，係屬法定要件；且必須
依據卷內資料為具體之指摘，並足據以辨認原判決已具備違背法令之形式，始屬相當
。本件上訴人甲○○上訴意旨略稱：(一)宋寶桂所有坐落台北市○居街八巷七號四樓房
地，上訴人僅持有其所有權狀，並無宋寶桂之印章，不知何人將之設定抵押權與尹維
權，該抵押權究係擔保何項債權﹖原審未加以調查，又未傳訊尹維權，不無調查職責
未盡之違法。(二)證人姚大年之證述，與上訴人陳明之事實相符，確有房屋買賣之事，
就此有利於上訴人之證據，原判決未說明不予採納之理由，有理由不備之違法。(三)原
判決附表所載借款明細，係告訴人單方所製作，不僅為上訴人所否認，且無證據足證
其為真實，原判決採為不利於上訴人之證據，亦嫌理由不備。經查原判決綜合卷內證
據資料，依推理作用，認定上訴人乘宋寶桂急迫，貸與金錢而取得與原本顯不相當之
重利，並以之為常業等情，因而撤銷第一審之不當判決，改判仍論處上訴人常業重利
罪刑，已詳其所憑之證據及認定之理由，並說明上訴人否認犯罪所持諸項辯解，係
飾卸刑責之詞，不足採取，及證人邱瑞祥、姚大年之證述，均不足採作有利於上訴人
之證據等理由。從形式上觀察，尚無違背法令情形存在。復按刑事訴訟法第三百七十
九條第十款所謂依法應於審判期日調查之證據，其範圍係以事實審案卷內所存在之與
待證事實有關之證據為限，如係案內不存在之證據，尚難令負蒐集之責。經遍查原審
案卷，上訴人並未請求傳訊證人尹維權證明何事，宋寶桂所有坐落台北市○居街八巷
七號四樓房地，何以設定抵押與尹維權及擔保何債權，核與上訴人應否成立重利罪之
待證事項無關，自不得以原審未依職權傳訊尹維權而指為有上開違法。又原判決就其
附表，係作為事實之一部，並非資為認定上訴人犯罪事實之證據，上訴意旨指摘原判
決將該附表採為論罪證據，不無誤解。其他上訴意旨，純係就原審採證認事職權之適
法行使及判決理由內已指駁說明事項，任意指摘，尚不足據以辨認原判決已具備各該
違法情形，核與前揭第三審上訴之法定要件不相適合，應認其上訴為違背法律上之程
式，予以駁回。
據上論結，應依刑事訴訟法第三百九十五條前段，判決如主文。
中      華      民      國    八十八    年      四      月    二十九    日
                              最高法院刑事第九庭
                                  審判長法官  曾  有  田
                                        法官  林  永  茂
                                        法官  陳  宗  鎮
                                        法官  劉  介  民
                                        法官  謝  俊  雄
      右正本證明與原本無異
                                              書  記  官
中      華      民      國    八十八    年      五      月      四      日
